臺灣臺中地方法院民事判決
110年度訴字第3213號
原      告  黃于珊  

訴訟代理人  嚴柏顯律師
被      告  張凱傑  
訴訟代理人  蔡欣華律師
複  代理人  楊茹婷  
被      告  林珈儀  

訴訟代理人  洪嘉蔚律師
上列當事人間請求損害賠償事件，本院於民國111年11月25日言
詞辯論終結，判決如下：
    主      文
被告乙○○應給付原告新臺幣24萬元，及自民國111年3月11日起至
清償日止，按週年利率百分之5計算之利息。
被告應連帶給付原告新臺幣8萬元，及自民國111年3月11日起至
清償日止，按週年利率百分之5計算之利息。
原告其餘之訴駁回。
訴訟費用由被告乙○○負擔百分之12、被告連帶負擔百分之4，餘
由原告負擔。
本判決第1項得假執行。但被告乙○○如以新臺幣24萬元為原告預
供擔保，得免為假執行。
本判決第2項得假執行。但被告如以新臺幣8萬元為原告預供擔保
，得免為假執行。
原告其餘假執行之聲請駁回。
    事實及理由
一、原告主張：伊為被告乙○○之配偶。詎被告明知伊與被告乙○○
    婚姻關係存續中，且被告甲○○未加以查證被告乙○○之婚姻狀
    態而有過失，竟分別為附表編號1至6所示共同住宿及用餐之
    行為，均已逾越一般男女間之正常社交往來分際，破壞伊與
    被告乙○○夫妻間婚姻之圓滿幸福，而共同侵害伊基於配偶關
    係之身分法益且情節重大，致伊精神上受有莫大痛苦，爰依
    民法第184條第1項、第185條第1項、第195條第1項、第3項
    請求被告連帶賠償精神慰撫金等語，並聲明：㈠被告應連帶
    給付原告新臺幣（下同）200萬元，及自111年3月11日起至
    清償日止，按週年利率百分之5計算之利息。㈡願供擔保，請
    准宣告假執行。　
二、被告則以：
　㈠乙○○部分：就附表編號2、3、4、6所示之客觀事實並不爭執
    ，就附表編號1部分，並非與被告甲○○共同住宿，就附表編
    號5部分，則否認於該時間入住臺北北門citizenM酒店（下
    稱北門酒店）；被告雖共同投宿雙人房，然僅聊天並無踰矩
    之行為；而朋友間之用餐行為實屬正常社交行為，並無侵害
    原告基於配偶關係之身分法益；況伊與原告之婚姻早已名存
    實亡、形同陌路，伊並無違婚姻應負之誠實義務，縱有侵害
    原告之身分法益，原告請求之慰撫金額亦過高等語資為抗辯
    ，並聲明：㈠原告之訴及假執行之聲請均駁回。㈡願供擔保，
    請准宣告免為假執行。
　㈡甲○○部分：就附表編號2、3、4、6所示之客觀事實並不爭執
    ，就附表編號1、5部分，則否認於該時間與被告乙○○共同住
    宿；且被告雖共同住宿，然並無踰矩之行為；而朋友間之用
    餐行為實屬正常社交行為，並無侵害原告基於配偶關係之身
    分法益；伊於110年10月間經由友人介紹而認識被告乙○○，
    然伊直至收受本件起訴狀繕本後，方知悉被告乙○○為有配偶
    之人；縱有侵害原告基於配偶關係之身分法益，原告請求之
    慰撫金額亦過高等語資為抗辯，並聲明：㈠原告之訴及假執
    行之聲請均駁回。㈡願供擔保，請准宣告免為假執行。　
三、本院之判斷
　㈠原告主張其與被告乙○○於97年6月17日結婚，被告乙○○竟於婚
    姻關係存續中，與被告甲○○為附表編號2、3、4、6所示之行
    為等節，業據提出與其所述相符之戶籍謄本、承億文旅電子
    發票證明聯為證（見本院卷第25頁、第165頁），且有維春
    商業開發股份有限公司信義分公司111年1月14日維春信義字
    第1110001號函暨監視畫面光碟、111年1月28日維春信義字
    第1110002號函暨檢附之賓客登記表、健保卡影本、承恩餐
    旅管理顧問有限公司台中分公司111年1月10日承恩慕字第00
    1號函暨監視畫面光碟、好食慢慢旗艦店結帳單、承億文旅
    股份有限公司111年3月10日文法字第111008號函暨檢附之旅
    客健康聲明書暨實名登記表附卷可稽（見本院卷第53-54頁
    、第55頁、第75頁、第79-83頁、第185-191頁），並為被告
    所不爭執，自堪信此部分事實為真實。
　㈡原告另主張除上開所指共同住宿及用餐之行為外，被告尚有
    附表編號1、5所示共同住宿之行為，均已侵害其基於配偶關
    係身分法益且情節重大，則為被告所否認，並以前詞置辯，
    是本院應審酌者厥為：⒈被告共同住宿及用餐之行為，是否
    侵害原告基於配偶關係之身分法益且情節重大？⒉被告甲○○
    於何時知悉被告乙○○為有配偶之人？⒊原告得否依侵權行為
    之法律關係請求被告連帶賠償精神慰撫金？若為肯定，其數
    額為何？
　㈢按因故意或過失，不法侵害他人之權利者，負損害賠償責任
    ；數人共同不法侵害他人之權利者，連帶負損害賠償責任；
    不法侵害他人之身體、健康、名譽、自由、信用、隱私、貞
    操，或不法侵害其他人格法益而情節重大者，被害人雖非財
    產上之損害，亦得請求賠償相當之金額；前開規定，於不法
    侵害他人基於父、母、子、女或配偶關係之身分法益而情節
    重大者，準用之，民法第184條第1項前段、第185條、第195
    條第1項、第3項分別定有明文。又婚姻係以夫妻之共同生活
    為其目的，配偶應互相協力保持其共同生活之圓滿安全及幸
    福，而夫妻互守誠實，係為確保其共同生活之圓滿安全及幸
    福之必要條件，故應解為配偶因婚姻契約而互負誠實之義務
    ，配偶之一方行為不誠實，破壞共同生活之圓滿安全及幸福
    者，即為違反因婚姻契約之義務而侵害他方之權利，則該配
    偶及第三人即為侵害配偶身分法益之共同侵權行為人。是侵
    害配偶權之行為，並不以通姦行為為限，倘夫妻任一方與他
    人間存有逾越結交普通朋友等一般社交行為之不正常往來，
    其行為已逾社會一般通念所能容忍之範圍，已達破壞婚姻共
    同生活之圓滿安全及幸福之程度，即足當之。末按當事人主
    張有利於己之事實者，就其事實有舉證之責任，民事訴訟法
    第277條定有明文。經查：
　⒈原告主張被告所為附表編號3所示共同用餐之行為，已侵害其
    基於配偶關係之身分法益云云，然為被告所否認。查被告在
    公眾場合一同用餐，縱有引起原告之不快，衡情難認有何逾
    越一般社交行為之不正常往來，況原告亦未舉證證明被告於
    單獨用餐之際，另有何逾越一般男女正當社交行為，而破壞
    其婚姻共同生活美滿幸福之舉措，自不足以認定被告單獨用
    餐行為有侵害原告基於配偶關係之身分法益。是原告此部分
    主張，難認可取。則原告請求被告就附表編號3所示之行為
    ，負共同侵權行為責任，尚乏其據。
　⒉原告主張被告另有附表編號5所示共同住宿之行為等節，然為
    被告所否認，揆諸前揭說明，自應由原告就此等有利於己之
    事實負舉證責任。然查，北門酒店於110年12月17日起至同
    年月18日之入住紀錄，除被告乙○○外無其他入住者資訊乙情
    ，有世民酒店台北北門111年2月15日函在卷足參（見本院卷
    第129頁），可見被告乙○○辯稱其並未於上開時間入住北門
    酒店云云，並無可採；然尚無從以此即認被告乙○○有於上開
    時間與他人共同入住北門酒店，遑論係與被告甲○○，原告就
    此等有利於己之事實復未舉證以實其說，是其上開主張，自
    難憑採。則原告請求被告就附表編號5所示之行為，負共同
    侵權行為責任，即非正當。
　⒊原告主張被告有附表編號1所示共同住宿之行為等節，然被告
    固不否認被告乙○○有與其他女子共同住宿，然辯稱並非與被
    告甲○○等語，揆諸首揭說明，自應由原告就此等有利於己之
    事實，負舉證責任。觀諸Moxy Taichung 台中豐邑MOXY酒店
    （下稱豐邑酒店）當日大廳及走廊之監視器畫面，被告乙○○
    與另一名身著背面有白色翅膀的黑色外套之女子，狀似親密
    於大廳辦理手續，嗣後共同進入雙人房，然該名女子全程配
    戴口罩等情，有本院勘驗筆錄在卷可參（見本院卷第355-36
    4頁），是被告乙○○有與一名女子共同住宿等節，固堪認定
    。然本院考量監視器拍攝距離非近及該名女子全程配戴口罩
    等因素，無法窺視該名女子完整清晰之全貌，客觀上難以區
    辨其是否為被告甲○○，是原告上開主張是否屬實，已非無疑
    。另原告主張被告甲○○亦有與監視器畫面之女子相同之背面
    有白色翅膀之黑色外套，可見與被告乙○○共同住宿之人即為
    被告甲○○云云，固據提出被告甲○○社群軟體IG之貼文截圖為
    證（見本院卷第311頁），然本院審酌服裝相似類型所在多
    有，甚至相同款式，亦非罕見，尚難以此推論前開監視器畫
    面之女子即為被告甲○○，是原告據此主張與被告乙○○共同住
    宿之人即為被告甲○○云云，應屬無憑。惟被告乙○○與不詳女
    子於上開飯店單獨休憩相處長達一晚之久，衡諸常情，已難
    謂合乎一般男女社交交往分際之行為。不論被告甲○○當時是
    否知悉被告乙○○為有配偶之人（詳後述），均堪認被告乙○○
    之上開行為，已侵害原告基於配偶之身分法益且情節重大。
  ㈣被告甲○○於何時知悉被告乙○○為有配偶之人？
　⒈原告主張被告甲○○於110年9月19日加入通訊軟體LINE「陽光
    運動團之朔溪、登山、潛水、滑雪、射擊」（下稱系爭群組
    ）即明知或未經查證可得而知被告乙○○為有配偶之人，仍與
    被告乙○○共同住宿云云，固據提出通訊軟體LINE群組對話紀
    錄為證（見本院卷第275-279頁），然被告甲○○固不否認有
    於110年9月19日以暱稱「Abi」加入系爭群組，然辯稱其並
    未閱讀原告所傳送之任何訊息即被退出系爭群組等語。觀諸
    原告提出系爭群組之對話紀錄，原告固於110年12月4日在系
    爭群組傳送：「@Abi」、「請你加我的line」，再於同年月
    6日傳送：「@Abi逃避不是聰明的行為！已給過妳坐下來好
    好談和解的機會，也等了妳兩天，妳卻選擇視而不見，我方
    只能訴求法律途徑解決，將會一併追究刑事及民事責任！」
    等訊息，核與本院當庭勘驗系爭群組對話紀錄相符，亦有本
    院勘驗截圖照片附卷可參（見本院卷第000-0-000-0頁）。
    然細繹上開對話紀錄均未提及被告乙○○與原告之婚姻關係等
    節，自無從僅以上開對話紀錄即謂被告甲○○於加入系爭群組
    時，已知悉原告及被告乙○○之婚姻關係存續中。再者，系爭
    群組內之成員，並非全然瞭解原告與被告乙○○之婚姻狀態，
    為原告所是認（見本院卷第262頁），實難僅憑被告甲○○加
    入有原告在內之系爭群組，遽認被告甲○○明知或可得而知原
    告與被告乙○○之婚姻狀態。況被告間相識於110年10月間，
    為原告所不否認，足見被告認識期間短暫，本院復審酌現代
    社會婚姻觀念逐漸改變，且人際互動交友型態多元，自難課
    與被告甲○○有查證與其短暫相識之被告乙○○婚姻狀態之義務
    。是原告就被告甲○○自始明知被告乙○○婚姻關係存續中等節
    ，既未舉證以實其說，徒以被告甲○○加入系爭群組，遽而主
    張被告甲○○乃故意或過失不法侵害其基於配偶之身分法益云
    云，自無可採。
　⒉原告另主張其於110年12月4日在豐邑酒店外與被告相遇，當
    即向被告甲○○表示欲報警，並要求被告甲○○與其商談，故被
    告甲○○於斯時起即知悉其與被告乙○○婚姻關係存續中等語，
    業據提出臺中市政府警察局第四分局南屯派出所受理案件證
    明單、現場錄影光碟為證（見本院卷第33頁、第319頁），
    被告甲○○固坦認有在上開時、地與原告相遇，惟否認其知悉
    原告與被告乙○○之婚姻關係存續中云云。查被告於110年12
    月4日在豐邑酒店外十指緊扣步行而出，即遭原告攔阻，現
    場原告之友人即稱：「找律師，那不然直接找律師」；原告
    稱：「我現在叫律師，現在移步過去」；被告乙○○稱：「找
    律師」；原告稱：「我現在要報警」；被告乙○○稱：「找律
    師」；原告稱：「可以那我現在報警」；被告乙○○稱：「上
    車上車」；原告之友人稱：「你確定不好好坐下來談下嗎？
    」；原告稱：「和誘罪、刑事」；被告乙○○稱：「我們找律
    師」；原告稱：「那你現在要談嗎？你告訴我」；被告乙○○
    稱：「他曾經發生的事情有跟你們講過嗎？他曾經發生的事
    情有跟你們講過嗎？」；原告之友人稱：「有請警察來直接
    談就好了」；被告乙○○稱：「我那時候也有請警察來，他那
    時候跟甚麼人發生甚麼事你可以好好問他們一下，我還有照
    片，我甚麼都有」；原告之友人稱：「對啊，要不要請警察
    來」；原告稱：「那你覺得呢？這位小姐你要不要談」，有
    對話譯文在卷可佐（見本院卷第347頁），且為兩造所不爭
    執，由原告在現場看見被告宛若情侶般牽手之舉止，數度喊
    話「找律師」、「報警」，更提及「和誘罪」、「刑事」等
    語，並要求被告甲○○坐下來商談等情節以觀，衡情一般人均
    可知悉原告與被告乙○○應為配偶關係。再者，被告甲○○於本
    院審理中自承其認為被告乙○○邀約用餐、出遊及住宿之行為
    係欲追求自己等語（見本院卷383頁），而被告甲○○為大學
    畢業之智識程度及已有相當社會經驗之人（見本院卷第260
    頁、第386頁），於遭遇上開原告嚴厲之質問及佯稱報警、
    找律師後，豈有可能未向欲追求自己之被告乙○○探詢與原告
    之關係及其婚姻狀態。況被告甲○○亦自承110年12月後，其
    曾詢問被告乙○○是否有配偶，但被告乙○○並無正式回覆；其
    後續更有要求被告乙○○須向其說明110年12月4日在豐邑酒店
    事件之發展，並請被告乙○○好好處理等語（見本院卷第260
    頁、第384頁），足見被告甲○○應已向被告乙○○探詢其婚姻
    狀態。綜合上開事證，堪認被告甲○○於110年12月4日對被告
    乙○○有配偶乙情當有所瞭解，是被告甲○○辯稱其迄至收受本
    件起訴狀繕本方得知被告乙○○為有配偶之人云云，要屬卸責
    之詞，核非可取。原告主張被告甲○○於110年12月4日時起已
    知悉被告乙○○為有配偶之人等語，應為可信。 
　㈤綜上，原告主張被告乙○○於婚姻關係存續期間，與不詳女子
    所為附表編號1所示共同住宿之行為；與被告甲○○所為附表
    編號2、4、6所示共同住宿之行為，乃故意不法侵害原告配
    偶身分法益而情節重大；被告甲○○於110年12月4日後即知悉
    被告乙○○為有配偶之人，仍與之為附表編號6所示共同住宿
    之行為，亦係故意不法侵害原告配偶身分法益而情節重大，
    被告就附表編號6所示之行為更係共同為之，均致原告精神
    上受有相當痛苦之損害，是原告主張被告乙○○應就附表編號
    1、2、4、6所示之行為，依民法第184條第1項、第195條第1
    項、第3項規定賠償其非財產上之損害；及被告應就附表編
    號6所示之行為，依前開規定及同法第185條第1項之規定負
    連帶賠償責任，核屬正當，逾此範圍之主張，應無可取。
　㈥又按被害人受有非財產上損害，請求加害人賠償相當金額之
    慰撫金時，法院對於慰撫金之量定，應斟酌實際加害情形、
    所造成之影響、被害人痛苦之程度、兩造之身份地位、經濟
    情形及其他一切狀況為之。爰審酌原告為大學畢業，目前碩
    士在學中，月收入約3萬元，有2名未成年子女須扶養，名下
    有不動產（見本院卷第127頁、第204頁、第386頁）；被告
    乙○○則為大學畢業，月收入約45,000元，現為公司負責人，
    有2名未成年子女須扶養，名下數筆不動產（見本院卷第175
    頁、第313頁、第386頁）；被告甲○○為大學畢業，約聘教師
    ，每月收入約4萬元，未婚，無子女須扶養（見本院卷第260
    頁、第386頁），業據兩造陳明在卷，並有稅務電子閘門所
    得調件明細表在卷可憑（見本院卷證物袋），復參以兩造之
    身分、地位、經濟能力、被告加害情節、原告與被告乙○○婚
    後育有2名子女及對原告婚姻、生活影響程度等事實，認原
    告就附表編號1、2、4所示共同住宿部分，請求被告乙○○賠
    償精神慰撫金，合計以24萬元為適當；就附表編號6所示共
    同住宿部分，請求被告連帶賠償精神慰撫金，以8萬元為適
    當，逾此範圍之請求，則屬無據，不應准許。
  ㈥末按給付無確定期限者，債務人於債權人得請求給付時，經
    其催告而未為給付，自受催告時起，負遲延責任。其經債權
    人起訴而送達訴狀，或依督促程序送達支付命令，或為其他
    相類之行為者，與催告有同一之效力；遲延之債務，以支付
    金錢為標的者，債權人得請求依法定利率計算之遲延利息。
    但約定利率較高者，仍從其約定利率；應付利息之債務，其
    利率未經約定，亦無法律可據者，週年利率為百分之5，民
    法第229條第2項、第233條第1項前段、第203條分別定有明
    文。查原告對被告之侵權行為損害賠償請求權，核屬無確定
    期限之給付，自應經原告之催告而未給付，被告始負遲延責
    任，揆諸前揭規定，原告請求被告給付自起訴狀繕本送達最
    後一位被告翌日即111年3月11日起至清償日止（送達證書見
    本院卷第172-1頁），按週年利率百分之5計算之利息，並無
    不合，應予准許。
四、綜上所述，原告依民法第184條第1項、第185條第1項、第19
    5條第1項、第3項之規定，請求被告乙○○給付原告24萬元；
    被告應連帶給付8萬元，及均自111年3月11日起至清償日止
    ，按週年利率百分之5計算之利息，為有理由，應予准許；
    逾此範圍之請求，為無理由，應予駁回。
五、兩造均陳明願供擔保聲請宣告假執行或免為假執行，經核原
    告勝訴部分，所命給付之金額未逾50萬元，應依民事訴訟法
    第389條第1項第5款職權宣告假執行，被告聲請宣告免為假
    執行，核無不合，爰依同法第392條第2項規定，酌定相當之
    擔保金額准許之；至原告敗訴部分，其假執行之聲請已失所
    依附，併予駁回。
六、本件事證已臻明確，兩造其餘攻擊防禦方法及所提證據，經
    本院審酌後，認與判決結果不生影響，爰不逐一論述，附此
    敘明。
七、訴訟費用負擔之依據：民事訴訟法第79條、第85條第1項但
    書、第2項。　
中　　華　　民　　國　　111 　年　　12　　月　　16　　日
                  民事第三庭  審判長法  官  陳宗賢
                                    法  官  蔡嘉裕
                                    法  官  傅可晴

附表：
編號 原告主張侵權行為事實 請求金額 （新臺幣） 1 被告於民國110年11月30日起至同年12月1日共同入住位在臺中市○○區○○○○路000號之Moxy Taichung 台中豐邑MOXY酒店雙人房。 24萬元 2 被告於110年12月3日至同年月4日共同入住位在臺中市○○區○○○○路000號之Moxy Taichung 台中豐邑MOXY酒店雙人房。 24萬元 3 被告於110年12月3日晚上8時許共同至位在臺中市○區○○○路0段00巷0號之好食慢慢餐廳用餐。 4萬元 4 被告於110年11月5日至同年6日，共同入住位在臺北市○○區○○○路0段000號之紅典酒店式公寓雙人房。 24萬元 5 被告於110年12月17日至同年月18日，共同入住位在臺北市○○區○○路0段0號之臺北北門citizenM酒店雙人房。 24萬元 6 被告於111年1月20日起至同年月21日，共同入住位在南投縣○○鄉○○路00號之日月潭承億文旅605號房。 100萬元 

正本係照原本作成。
如不服本判決，應於判決送達後20日內，向本院提出上訴狀（須
附繕本）。如委任律師提起上訴者，應一併繳納上訴審裁判費。
中　　華　　民　　國　　111 　年　　12　　月　　16　　日
                                    書記官  洪千羽